【裁判字號】    89,苗簡,307
【裁判日期】    891130
【裁判案由】    侵權行為損害賠償
【裁判全文】
宣示判決筆錄                                    八十九年度苗簡字第三○七號
    原      告  台灣中國航聯產物保險股份有限公司台北分公司
    法定代理人  甲○○
                            送.
    訴訟代理人  丙○○
    被      告  丁○○
                            身.
右當事人間八十九年度苗簡字第三○七號侵權行為損害賠償事件，於中華民國八十九
年十一月三十日下午五時在本院民事第八法庭公開宣示判決，出席職員如左：
                          法      官   林念祖
                          法院書記官   邱鴻志
                          通      譯   秦秀英
朗讀案由兩造均未到。
法官朗讀主文宣示判決，並諭知將判決主文、所裁判之訴訟標的及其理由要領，記載
於後：
    主      文
被告應給付原告新台幣貳拾伍萬元，及自民國八十九年六月二十日起至清償日止按年
息百分之五計算之利息。
訴訟費用由被告負擔。
本判決於原告以新台幣捌萬肆仟元供擔保後，得假執行。
    訴訟標的：
侵權行為損害賠償請求權。
    理  由  要  領
一、被告經合法通知，未於言詞辯論期日到場，查無民事訴訟法第三百八十六條所列
    各款情形，爰依原告之聲請，由其一造辯論而為判決，合先敘明。
二、本件原告主張訴外人黃焜麟向原告投保乙式車體險（車號：Ｌ３─７１０６、保
    單號碼：０４０７第８ＷＯＢ００２０２號、保險期間：自民國八十七年四月十
    三日起至八十八年四月十三日止），被告於八十七年六月十九日夜間駕駛該保車
    行經台九線公路二○三公里六００公尺處與訴外人陳瑞陽發生車禍，致使該保車
    受損，經原告送花蓮縣花蓮市興進汽車商行修理，計工資費用新台幣（下同）八
    萬四千六百五十元、塗裝費用二萬零五百元、零件費用二十二萬三千六百四十五
    元，合計三十二萬八千七百九十五元，原告以二十五萬元理賠。本件事故被告違
    反交通規則，且有飲酒，顯有過失，被告自應負完全肇事責任，而依民法第一百
    八十四條、一百九十六條對黃焜麟負損害賠償責任。又原告已依保險契約為給付
    ，自得依保險法第五十三條第一項向被告代位求償。被告未於言詞辯論期日到場
    ，亦未提出書狀，作何聲明或陳述。
三、原告主張車號Ｌ３─７１０６號自用小客車為黃焜麟承保車體險，因被告肇事而
    受損，經興進汽車商行修理，工資費用新台幣八萬四千六百五十元，塗裝費用二
    萬零五百元，零件費用二十二萬三千六百四十五元，原告以二十五萬元理賠等事
    實，業據原告提出汽車保險理賠計算書影本一紙、統一發票影本一紙、估價單影
    本六紙、照片三十二幀等為證。被告經合法送達，對於原告主張之事實既未於言
    詞辯論期日到場爭執，復未提出書狀以供斟酌，本院審酌前開書證，認原告之主
    張為真實。
四、按因故意或過失，不法侵害他人之權利者，負損害賠償責任；違反保護他人之法
    律者，推定其有過失；汽車駕駛人飲酒後其吐氣所含酒精成分超過每公升○、二
    五毫克以上者不得駕車，民法第一百八十四條第一項前段、第二項、道路交通安
    全規則第一百十四條分別定有明文。而民法第一百八十四條第二項所稱「保護他
    人之法律」，係指任何以保護個人或特定範圍之人為目的之公私法規，但專以保
    護國家公益或社會秩序為目的之法規則不包括在內，至於道路交通安全規則之制
    定，除行車安全與秩序之顧慮外，兼有保障人民身體財產安全之目的，自屬前述
    「保護他人之法律」。本件依本院向花東區車輛行車事故鑑定委員會函查之花蓮
    縣警察局新城分局道路交通事故調查報告表上記載：被告酒精濃度測試結果為每
    公升○、五九毫克，係超過每公升０、二五毫克之最低標準。被告飲酒過量而駕
    車之行為既違反道路交通安全規則，參酌上開說明，自應推定為有過失，從而原
    告主張被告應對系爭自用小客車所受損害負賠償責任，應屬可採。
五、次按不法毀損他人之物者，應向被害人賠償其物因毀損所減少之價額，民法第一
    百九十六條有明文規定。又按物被毀損時，被害人除得依民法第一百九十六條請
    求賠償外，並不排除民法第二百十三條至第二百十五條之適用。依民法第一百九
    十六條請求賠償物被毀損所減少之價額，得以修復費用為估定之標準，惟修理材
    料以新品換舊品應予折舊（參照最高法院七十七年第九次民事庭會議決議）。系
    爭自用小客車因車禍受損所支出之車損修理費用中，零件費用為二十二萬三千六
    百四十五元，又該自用小客車係於八十七年四月十三日領照使用，有汽車行車執
    照影本一紙在卷可憑，迄車禍時即八十七年六月十九日止，實際使用日數為二月
    六日，依前揭說明，以新品換舊品而更換之零件，即應予折舊，而依行政院（七
    九）財字第０六七０號、台（四五）財字第一四八０號令所頒之「固定資產耐用
    年數表」及「固定資產折舊率表」之規定，系爭自小客車之耐用年限為五年，再
    依財政部（五八）如財稅發字第一０八三號發布之固定資產折舊採定率遞減法之
    計算方法，其每年應折舊千分之三六九，又參酌「營利事業所得稅結算申報查核
    準則」第九十五條第八項規定，固定資產折舊採用定率遞減法，以一年為計算單
    位，其使用期間未滿一年者，按實際使用月數相當於全年之比例計算之，不滿一
    月者，以月計。故上開零件費用二十二萬三千六百四十五元，應扣除二萬零六百
    三十一元之折舊金額【三個月之折舊額為：二二三六四五乘以０點三六九乘以十
    二分之三約二０六三一】，而扣除折舊後，系爭自用小客車所有人黃焜麟得向被
    告請求零件費用二十萬三千零十四元，此外，尚有工資費用八萬四千六百五十元
    以及塗裝費用二萬零五百元，因此黃焜麟共得向被告請求汽車修復費用三十萬八
    千一百六十四元。
六、另按被保險人因保險人應負保險責任之損失發生，而對於第三人有損失賠償請求
    權者，保險人得於給付賠償金額後，代位行使被保險人對於第三人之請求權，保
    險法第五十三條第一項前段定有明文。原告既已為二十五萬元之保險給付，參諸
    上開規定，在此範圍內黃焜麟對被告之侵權行為損害賠償請求權即法定移轉於原
    告。從而原告依據侵權行為之法律關係，請求被告給付二十五萬元及自起訴狀繕
    本送達翌日即八十九年六月二十日起至清償日止按年息百分之五計算之利息，洵
    屬正當，應予准許。
七、原告陳明願供擔保請准宣告假執行，核無不合，爰酌定相當之擔保金額，予以准
    許。
中      華      民      國   八十九     年     十一      月    三十    日
                                  臺灣苗栗地方法院苗栗簡易庭
~B法      官  林念祖
右筆錄正本係照原本作成。
本筆錄正本之送達，與判決正本之送達有同一效力。
如不服本判決，須以本判決違背法令為上訴理由時，始得於本判決送達後二十日內向
本院提出上訴狀（須按他造當事人之人數附繕本，並繳納上訴費用，另附郵票三百四
十元）。
~B法院書記官  邱鴻志
中      華      民      國    八十九    年      十一      月    三十    日


司法院資訊處製作；財團法人民間司法改革基金會備份。
